【裁判字號】    97,易,1941
【裁判日期】    980123
【裁判案由】    恐嚇
【裁判全文】
臺灣彰化地方法院刑事判決              97年度易字第1941號
公  訴  人  臺灣彰化地方法院檢察署檢察官
被      告  甲○○
                    號
            乙○○
共      同  潘欣欣  律師
選任辯護人
上列被告因恐嚇案件，經檢察官提起公訴（97年度偵字第8247號
），本院判決如下：
    主  文
甲○○犯恐嚇危害安全罪，處拘役伍拾日，如易科罰金，以新臺
幣壹仟元折算壹日。
乙○○無罪。
    事  實
一甲○○因其弟乙○○與庚○○經營之富強窗門企業有限公司（
  址設彰化縣大村鄉○○村○○路7之24號，下稱富強公司）間
  有資遣費之民事糾葛，竟基於恐嚇之犯意，於民國97年7月中
  旬某日晚上11時許，在彰化縣埔心鄉○○路三美暢飲二百小吃
  部（下稱三美小吃部）內，以臺語向富強公司員工戊○○稱，
  ：「你回去跟董仔（指庚○○）說，阿裕（指乙○○）這件事
  情如果沒有解決，就要把他砰掉（指槍殺），如出去載小孩時
  要小心，不然要給他一手一腳」，翌日戊○○乃在富強公司內
  依甲○○之囑轉知庚○○，庚○○因此心生畏懼，致生危害於
  安全。
二案經庚○○訴由彰化縣警察局員林分局報告臺灣彰化地方法院
  檢察署檢察官偵查起訴。
    理  由
一證據能力之判斷：本案當事人所提出之後述證據，且屬被告甲○○、乙○○以外之人於審判外之陳述者，因雙方均同意採為
  證據（本院卷第23頁、第52頁反面至第53頁正面），又無不適
  當情形，符合刑事訴訟法第159條之5第1項規定，應得為證據
  。
二犯罪事實之判斷：
  (一)有罪部分：
    1.訊據被告甲○○固坦認其弟即被告乙○○與告訴人庚○○
      經營之富強公司間有資遣費之民事糾葛，並於上揭時地與
      戊○○同在，然矢口否認有何恐嚇犯行，辯稱：未曾出言
      恐嚇，戊○○係告訴人庚○○所僱用，有偏頗之虞，況當
      時在場之丙○○亦未聽聞有何恐嚇言詞云云。
    2.惟查：
      (1)上揭犯罪事實，業據證人即告訴人庚○○於警詢、檢察
        官偵查中及本院審理中證述詳盡，核與證人戊○○於警
        詢、檢察官偵查中及本院審理中之證述一致（警卷第8
        至11、18至21頁，偵查卷第9至11頁，本院卷第44至47
        、49至52頁），且有彰化縣政府勞資爭議協調申請書、
        勞資爭議協調會簽到表、勞資爭議協調會會議紀錄及本
        院97年度員勞簡字第5號給付資遣費事件言詞辯論期日
        通知書可稽（警卷第22、24、25頁，本院卷第26頁）。
      (2)依證人戊○○前揭證述，被告甲○○確有陳述上開言詞
        ，觀該言詞內容，確因被告乙○○與富強公司間之民事
        糾葛而起，而與上開勞資爭議之書證相合，參以證人戊○○並不否認伊與被告甲○○為朋友，且與告訴人庚○○為勞僱關係，復與被告甲○○無仇隙，當不至於為誣
        陷被告甲○○，而偏袒告訴人庚○○，進而故為不實之
        指證；其次，被告甲○○恫嚇內容，係以將來發生加害
        生命、身體之暴力行為，使他人因此畏懼，而依告訴人
        庚○○前揭證述，其於翌日得知恐嚇內容後，確已心生
        畏懼無疑。證人丙○○於本院審理中雖證稱，當晚在三
        美小吃部時，被告甲○○未出言恐嚇云云（本院卷第48
        頁正面），然該證人既證稱，伊係與被告甲○○相偕前
        往喝酒，而在該地遇見證人戊○○等語（本院卷第47頁
        反面），顯見證人丙○○與被告甲○○關係較為密切，
        已難認無偏頗之虞，況依其所稱彼等就座位置及其當庭
        繪製之位置圖所示，證人戊○○係坐在伊與被告甲○○
        之間，證人戊○○與被告甲○○聊天時音量不大，現場
        有音樂等語（本院卷第48頁正面、第61頁正面），則被
        告甲○○轉向證人戊○○與之言談時，證人丙○○自難
        皆能完全聽聞，是證人丙○○所述，尚不足為被告甲○○有利之證明。此外，被告乙○○與富強公司間之民事
        糾葛，迄今仍未解決，此為被告甲○○所不爭，則其以
        被告乙○○未取得資遣費而出言恐嚇，即非無因，所為
        應無違經驗法則，此與勞資爭議協調成立與否之日期、
        民事訴訟提起之日期，應無必然關聯。綜上論述，被告
        甲○○所辯，無非事後卸責之詞，難以採信，事證明確
        ，其犯行堪以認定。
      (3)被告甲○○以加害生命、身體之事，恐嚇告訴人庚○○
        致生危害於安全，核其所為，係犯刑法第305條第1項之
        恐嚇危害安全罪。爰審酌被告甲○○所犯，已造成告訴
        人庚○○之恐懼，犯後不肯坦承認錯，仍飾詞以對，未
        見具體悔過態度，惟素行良好，有臺灣高等法院被告前
        案紀錄表可憑，係因其弟之勞資爭議，始懵懂為之，惡
        性尚非重大及其他一切情狀，量處如主文所示之刑，並
        諭知易科罰金折算標準，以資懲儆。
  (二)無罪部分：
    1.公訴意旨：被告乙○○於96年中某日晚上10時許，在彰化
      縣埔心鄉○○村○○路某檳榔攤附設之KTV內，與己○○
      唱歌、喝酒時，向己○○表示：「我對董仔很好，為了1
      次事情，就不讓我繼續代工，我要讓他沒有辦法騎車去工
      廠巡查，要讓他坐輪椅，我也有藏按仔（指槍枝）」；又
      於97年7月中旬某日下午4時許，在彰化縣埔心鄉○○村○○路○段136巷7號住處，向來訪之丁○○告知：「你回去
      跟董仔說，要檢舉公司一些消防或環保及工廠等設施不當
      ，如果彰化這邊沒辦法，要搞到臺北去。」因認被告乙○○涉犯2次刑法第305條第1項之恐嚇罪嫌。
    2.公訴意旨所憑論據：
      (1)被告等於警詢、檢察官偵查中之供述。
      (2)證人庚○○、己○○、丁○○於警詢、檢察官偵查中之
        證述。
      (3)上開勞資爭議之書證。
    3.被告乙○○之辯解：
      (1)與富強公司間雖有資遣費之民事糾葛，但未曾出言恐嚇
        告訴人庚○○。
      (2)未囑由己○○轉告恐嚇言詞予告訴人庚○○。
      (3)與丁○○係談論富強公司應改善消防等事，並非不法之
        加害。
    4.本院之判斷：
      (1)犯罪事實應依證據認定之，無證據不得認定犯罪事實；
        檢察官就被告犯罪事實，應負舉證責任，並指出證明之
        方法；不能證明被告犯罪者，應諭知無罪之判決，刑事
        訴訟法第154條第2項、第161條第1項、第301條第1項分
        別定有明文。又刑法第305條之恐嚇罪，所稱以加害生
        命、身體、自由、名譽、財產之事，恐嚇他人者，係指
        以使人生畏怖心為目的，而通知將加惡害之旨於被害人
        而言，若僅在外揚言加害，並未對於被害人為惡害之通
        知，尚難構成本罪，此有最高法院52年臺上字第751號
        判例可參；而恐嚇內容，亦須為不法之事，始該當之。
      (2)經查：被告乙○○向證人己○○、丁○○所述言詞，雖
        經證人己○○、丁○○、庚○○於警詢、檢察官偵查中
        及本院審理中之證述在卷（警卷第8至17頁，偵查卷第9
        至11頁，本院卷第40至44、49至52頁），且有上開勞資
        爭議之書證可參。然證人己○○既一再結證稱，被告乙○○並未要求將該等言詞轉達給告訴人庚○○（偵查卷
        第9頁，本院卷第41頁正面），則依上判例意旨，被告
        乙○○縱有揚言加害，其既未為惡害之直接或間接通知
        ，自不構成恐嚇罪。又被告乙○○雖坦認其有向證人丁○○告以上開檢舉之事，然針對「消防或環保及工廠等
        設施不當」提出檢舉，並非法之所禁，自非不法之事，
        依上說明，所為亦不構成恐嚇罪。是綜上所述，公訴意
        旨所憑證據，既不足以證明被告乙○○恐嚇，被告乙○○亦不負自證無罪義務，本院復查無其他積極證據足認
        其確有該等恐嚇犯行，不能證明犯罪，自應諭知無罪判
        決。
據上論斷，應依刑事訴訟法第299條第1項前段、第301條第1項，
刑法第305條第1項、第41條第1項前段，刑法施行法第1條之1第1
項、第2項前段，判決如主文。
本案經檢察官余建國到庭執行職務。
中    華    民    國    98    年    1     月    23    日
                  刑事第一庭    法  官  廖政勝
以上正本證明與原本無異。
如不服本判決，應於判決送達後10日內，向本院提出上訴狀（須
敘述具體理由，並附繕本，上訴狀勿逕送上級法院）。
告訴人或被害人對於判決如有不服具備理由請求檢察官上訴者，
其上訴期間之計算係以檢察官收受判決正本之日期為準。
中    華    民    國    98    年    1     月    23    日
                                書記官  莊何江
附錄：
刑法第305條
以加害生命、身體、自由、名譽、財產之事，恐嚇他人致生危害
於安全者，處2年以下有期徒刑、拘役或3百元以下罰金。


司法院資訊處製作；財團法人民間司法改革基金會備份。
